【裁判字號】    97,交聲,2610
【裁判日期】    971205
【裁判案由】    聲明異議
【裁判全文】
臺灣臺中地方法院交通事件裁定        97年度交聲字第2610號
原處分機關  交通部公路總局臺中區監理所豐原監理站
受 處分 人  黃妍華原名乙○.
上列受處分人因違反道路交通管理處罰條例案件，對於交通部公
路總局臺中區監理所豐原監理站民國97年5月28日所為之處分（
豐監稽違字第裁00-000000000號裁決書），聲明異議，本院裁定
如下：
    主    文
原處分關於易處吊銷駕駛執照，並自九十七年七月十三日起一年
內不得重新考領駕駛執照部分撤銷。
前項撤銷部分，黃妍華吊扣駕駛執照壹月。
    理    由
一、原處分機關略以：本件異議人即受處分人黃妍華（原名乙○
    ○，下稱受處分人）於民國96年11月3日12時35分許駕駛651
    1-PU號自用小客車，行經彰化縣彰化市○○路段時闖紅燈違
    規，及於97年3月10日22時31分許，駕駛6028-HT號自用小客
    車，行經臺中縣后里鄉○○路段時闖紅燈違規，分別經彰化
    縣警察局交通隊及臺中縣警察局大甲分局舉發。異議人於前
    揭時、地被舉發違規事實，係違反道路交通管理處罰條例第
    53條第1項規定，除處罰鍰外，依同條例第63條第1項第3款
    規定，各記違規點數3點。異議人於6個月內違規記點數共達
    6點，原處分機關依同條例第63條第3項之規定，於97年5月2
    8日，以豐監稽違字第裁00-000000000號裁決書，裁處其吊
    扣汽車駕駛執照1個月，並應接受道路交通安全講習，駕駛
    執照限於97年6月27日前繳送；如逾期不繳送，自97年6月28
    日起易處吊扣駕駛執照2個月，並限於97年7月12日繳送；如
    97年7月12日前未繳送駕駛執照者，自97年7月13日起易處吊
    銷，並逕行註銷駕駛執照，駕駛執照吊（註）銷後，自97年
    7月13日起一年內不得重新考領駕駛執照。上開裁決書於97
    年6月2日完成法定送達程序，異議人未依規定時間繳送，故
    自97年7月13日起，逕行註銷受處分人汽車駕駛執照，1年內
    不得重新考領駕駛執照等語。
二、本件受處分人則以：我未居住戶籍地，沒有收到裁決書，在
    郵局設有信箱，通常郵件會轉至郵局信箱，不會漏收，不是
    故意不繳送駕駛執照，爰聲明異議，請求撤銷吊銷駕駛執照
    之處分等語。
三、經查：
（一）受處分人自93年起，即居住於臺中縣豐原市○○里○○○
      街56號，有臺中縣豐原市西湳里里長出具之證明書及四鄰
      證明書各1份附卷可證，足見受處分人未實際居住於戶籍
      所在地即臺中縣豐原市○○路330巷18號。
（二）與受處分人同戶籍所在地之其母親郭淑貞於中華郵政股份
      有限公司豐原郵局（下稱豐原分局）之豐原中正路郵局租
      用郵政信箱，故其郵件改送該信箱，寄給受處分人之平常
      郵件及普通掛號郵件亦改送上開郵政信箱轉交，僅行政文
      書及訴訟文書掛號郵件係依行政程序法及郵務機關送達訴
      訟文書實施辦法相關規定送達，有豐原郵局97年10月9日
      郵字第0970802023號函在卷可憑；又臺中縣警察局交通警
      察隊於97年9月寄給受處分人之母郭淑貞的掛號通知書確
      實可轉送郭淑貞租用之信箱，有送達文件之信封1份附卷
      可稽，顯見受處分人主觀上認為全部信件可以轉送至郭淑
      貞租用的信箱，有其合理的根據，而非出於主觀的臆測。
（三）另受處分人自92年7月18日起至97年9月2日止，其先後之
      交通違規事件多達16次，惟除此次之吊扣駕駛執照處分未
      依規定時限繳送外，其餘違規事件所為之處分，均依規定
      按時繳送駕駛執照或繳交罰鍰，有原處分機關違規查詢報
      表1份附卷可證，並無逃避處分之情事，足見本件受處分
      人應無動機故意不繳送吊扣之駕駛執照，而係因本件處分
      由原處分機關依職權舉發、裁決，並向受處分人之戶籍地
      址送達文書，因受處分人實際居住於臺中縣豐原市○○○
      街56號，因而未能收到裁決書，故未依原處分機關指定之
      時間繳送受吊扣之駕駛執照。
（四）證人即原處分機關之承辦人甲○○到庭具結亦證稱：如受
      處分人能提出現居住所在地的村里長證明，可以證明實際
      居住地點不在戶籍地，可以改執行原吊扣處分等語。
（五）綜上所述，受處分人並非故意不繳送吊扣的駕駛執照，依
      受處分人提出的實際居住地證明、其普通及掛號郵件均可
      轉送、其母親郭淑貞的行政文書亦曾轉送，係因受處分人
      未自行申請轉送郵件，故原處分機關寄送受處分人之行政
      文書無法轉送受處分人之母所租用的信箱，使受處分人未
      能知悉裁決書之內容，依客觀的情況顯示，亦難認受處分
      人有何過失可言。
四、綜上所述，原處分機關未及審酌受處分人未按時繳送吊扣之
    駕駛執照，並無故意或過失可言，不應歸責於受處分人，其
    逕行易處吊銷駕駛執照之裁罰，即有未洽，受處分人之異議
    ，為有理由，故就此部分之原處分應予撤銷，另由本院為受
    處分人吊扣駕駛執照1月之諭知。至於原處分機關所為施以
    道安講習之行政裁罰，異議人就此部分並未聲明異議，附此
    敘明
據上論斷，應依道路交通管理處罰條例第87條第2項，道路交通
案件處理辦法第20條規定，裁定如主文。
中    華    民    國    97    年    12    月     5    日
                        交通法庭  法  官  施慶鴻
上正本證明與原本無異。
如不服本裁定應於送達後五日內向本院提出抗告狀。
                                  書記官  簡芳敏
中    華    民    國    97    年    12    月     5    日


司法院資訊處製作；財團法人民間司法改革基金會備份。
